【裁判字號】    90,交易,125
【裁判日期】    900604
【裁判案由】    過失傷害
【裁判全文】
臺灣嘉義地方法院刑事判決                          九十年度交易字第一二五號
    公  訴  人  臺灣嘉義地方法院檢察署檢察官
    被      告  甲○○
右列被告因過失傷害案件，經檢察官提起公訴（九十年度偵續字第一號），本院判決
如左：
    主  文
甲○○從事業務之人，因業務上之過失致重傷，處有期徒刑陸月，如易科罰金以參佰
元折算壹日。緩刑肆年。
    事  實
一、甲○○擔任計程車司機工作，為從事業務之人，於民國八十九年七月一日十一時
    許，駕駛車號五Ｑ─００二號自小客車，沿嘉義市○○路由西往東行駛，途經該
    路與和平路之交岔路口時，原應注意車前狀況，並隨時採取必要之安全措施，且
    行車時速不得超過四十公里，而依當時天候晴、光線為日間自然光線、路口鋪設
    柏油、路面乾燥無缺陷、無障礙物、視距良好等情形，又無不能注意之情事，竟
    疏未注意，貿然以時速五十公里超速行駛，適有服用酒類已達不能安全駕駛動力
    交通工具之乙○○（業經不起訴處分確定）騎乘ＬＪＺ－一一六號重機車，沿和
    平路由南往北方向行駛，亦行經上該路口，甲○○見狀煞避不及，致其所駕駛自
    小客車右前側車頭撞及乙○○所騎乘前開重機車，致乙○○人車倒地，受有頭部
    外傷、蜘蛛網膜下腔出血、腦挫傷、左股骨、脛骨骨折、器質性腦病變，成為禁
    治產人之重傷害。甲○○於肇事後，犯罪未被發覺前報案，並向前往處理車禍有
    犯罪偵查權之警員蔡木全自首犯罪，接受裁判。
二、案經臺灣嘉義地方法院檢察署檢察官指定乙○○之弟丙○○為代行告訴人告訴臺
    灣嘉義地方法院檢察署檢察官偵查起訴。
    理  由
一、訊據被告甲○○固坦承右揭時地撞及被害人乙○○等情不諱，惟矢口否認有何業
    務過失致重傷害犯行，辯稱：當時時速伊已經忘記了云云。惟查：右揭事實，業
    據代行告訴人丙○○指述之情節相符，並有道路交通事故調查報告表、現場圖各
    一份，及現場照片九幀在卷可稽，依卷附道路交通事故調查報告表、現場圖所示
    ，被告所駕駛前開自小客車肇事後所留下之煞車距離長達十四點七公尺，經參照
    「一般公路汽車煞車距離、行車速度對照表」，比照被告肇事後之煞車距離，足
    證被告肇事時之時速顯然超過五十公里。按汽車駕駛人行車速度，應依標誌之規
    定，並應注意車前狀況，隨時採取必要之安全措施，道路交通安全規則第九十三
    條第一項、第九十四條第三項分別定有明文。被告為領有駕照之人，為其所自承
    ，於上開時地駕車自應注意上述規定，而依卷附之道路交通事故調查報告表及現
    場照片所示，當時天候晴、光線為日間自然光線、路面乾燥無缺陷、無障礙物、
    視距良好等情形，並無不能注意之情事，被告竟疏未注意，貿然以時速五十公里
    超速行駛致煞避不及，撞及被害人所騎乘之重機車以致肇事，被告自難辭其過失
    責任。而被害人確因本件車禍，受有頭部外傷、蜘蛛網膜下腔出血、腦挫傷、左
    股骨、脛骨骨折、器質性腦病變，成為禁治產人之重傷害，有財團法人天主教聖
    馬爾定醫院八十九年八月十四日出具之診斷證明書、行政院衛生署嘉義醫院九十
    年一月五日出具之診斷證明書，及本院八十九年度禁字第八十八號民事判決在卷
    可按，則被告過失駕車肇事行為，與被害人之重傷害結果間，自具有相當因果關
    係。本件事證明確，被告業務過失致重傷犯行自堪以認定，自應依法論科。
二、查被告甲○○擔任計程車司機，此據其供明在卷，為從事業務之人，而被害人乙
    ○○因本件車禍受有頭部外傷、蜘蛛網膜下腔出血、腦挫傷、器質性腦病變，而
    呈神智呆滯狀態，無法處理自己事務，應屬重傷害，是核被告所為，係犯刑法第
    二百八十四條第二項後段之業務過失重傷害罪。公訴意旨漏未斟酌被告為從事業
    務之人，而認被告所為係犯同法第二百八十四條第一項後段之罪，容有未洽，惟
    起訴之基本事實同一，本院自應予審理，並變更其起訴法條。又被告於肇事後於
    司法警察未發現犯罪者之前，即向到場處理警員蔡木全承認為肇事人並接受偵訊
    ，為對於未發覺之罪自首而受裁判，應依刑法第六十二條前段之規定減輕其刑。
    爰審酌本件交通事故之發生原因、被告於發生本件交通事故後，業與被害人家屬
    成立民事和解，有刑事撤回告訴狀、和解書各一紙存卷可按等一切情狀，量處如
    主文所示之刑，並諭知易科罰金之折算標準。第查，被告前未曾受有期徒刑以上
    刑之宣告，此有臺灣高等法院被告全國前案紀錄表一紙存卷可按，渠一時失慎，
    偶罹刑典，經此教訓應知所警惕，信無再犯之虞，是本院認前開刑之宣告以暫不
    執行為適當，爰併予宣告緩刑四年，以勵自新，並警來茲。
三、至公訴意旨尚認被告甲○○右揭時地闖越紅燈等情，惟訊據被告於警訊、偵審時
    均堅詞否認有何闖越紅燈情事，辯稱：是被害人乙○○闖越紅燈等語，而證人即
    被告肇事時在現場之人羅振興於警訊、偵查時之證詞，及卷附交通事故調查報告
    表、現場圖及鑑定意見書等資料，亦查無何積極證據堪以認定被告於右揭時地確
    有闖越紅燈情事，是公訴人遽認被告於右揭時地闖越紅燈，尚有未合，附此敘明
    。
據上論斷，應依刑事訴訟法第二百九十九條第一項前段、第三百條，刑法第二百八十
四條第二項後段、第六十二條前段、第四十一條第一項、第七十四條第一款，罰金罰
鍰提高標準條例第一條前段、第二條，判決如主文。
本案經檢察官陳連發到庭執行職務
中      華      民      國    九十      年      六      月      四     日
                                臺灣嘉義地方法院刑事第一庭
                                      審判長法  官  陳  珍  如
                                            法  官  蔡  廷  宜
                                            法  官  鄧  晴  馨
右正本證明與原本無異。
如不服本判決，應於判決送達後十日內向本院提出上訴狀( 應附繕本 )。
中      華      民      國    九十      年      六      月     十二    日
                                            書記官  李  彩  娥
附錄本案論罪科刑法條全文：
刑法第二百八十四條
因過失傷害人者，處六月以下有期徒刑、拘役或五百元以下罰金，致重傷
者，處一年以下有期徒刑、拘役或五百元以下罰金。
從事業務之人，因業務上之過失傷害人者，處一年以下有期徒刑、拘役或
一千元以下罰金，致重傷者，處三年以下有期徒刑、拘役或二千元以下罰
金。


司法院資訊處製作；財團法人民間司法改革基金會備份。
